【裁判字號】    98,訴,1908
【裁判日期】    981013
【裁判案由】    損害賠償
【裁判全文】
臺灣臺中地方法院民事判決  98年度訴字第1908號
原      告  甲○○
訴訟代理人  丙○○
被      告  乙○○
上列被告因過失傷害案件（本院98年度交易字第307號），經原
告提起刑事附帶民事訴訟請求損害賠償（本院98年度交附民字第
149號），本院刑事庭裁定移送前來，本院於民國98年9月29日言
詞辯論終結，判決如下：
    主      文
被告應給付原告新台幣壹拾壹萬伍仟貳佰零壹元，及自民國九十
八年六月十六日起至清償日止，按年息百分之五計算之利息。
原告其餘之訴駁回。
本判決原告勝訴部分，於原告以新台幣參萬玖仟元為被告供擔保
後，得假執行。
原告其餘假執行之聲請駁回。
    事實及理由
一、原告主張被告於民國97年12月1日上午8時47分許，騎乘車牌
    號碼HE7－158號重型機車，沿臺中市南屯區○○○路由東往
    西方向行駛，途經該路與永春東三路交岔路口，原應注意駕
    駛人應注意車前狀況，隨時採取必要安全措施。而依當時天
    候晴、日間有自然光線，路面鋪裝柏油、乾燥無缺陷或障礙
    物，視距良好，並無不能注意之情事，竟疏未注意及此，貿
    然直行，因而追撞在其右前側同向直行之原告所騎乘車牌號
    碼969－BXD號重機車之後車尾，致原告人車倒地，受有軀幹
    多處挫傷、頭面及胸壁挫傷、頭部外傷症候群等傷害。被告
    上開過失傷害犯行，業經本院另案刑事判處罪刑在案，被告
    自應負損害賠償責任，爰依侵權行為之法律關係，訴請被告
    賠償下列損害；(1)原告因本件車禍受傷支出醫療費用新台幣
    （下同）15201元。(2)原告因被告之過失傷害行為，迄今未
    能痊癒，被告自應賠償原告減少勞動能力之損失，於此先請
    求100000元。(3)原告原係從事零工，每月薪資20000元以上
    ，受傷後依診斷證明書所載，仍須有人在旁陪伴，故至今仍
    無法工作，爰依勞動最低基本工資每月17280元，自97年12
    月1日迄今，已超過6個月無法工作，先請求減少工作收入10
    3680元。(4)因原告之過失行為，造成原告之機車毀損，由原
    告共支出機車修理費7680元。(5)另原告因本件車禍受傷，受
    有精神上重大傷害，加上醫療過程所受之痛苦，實難以形容
    ，是原告所受精神上痛苦甚鉅，爰請求精神慰撫金500000元
    。以上合計726561元，及自附帶民事起訴狀繕本送達被告翌
    日起至清償日止，按年息百分之5計算之利息。並陳明願供
    擔保請准宣告假執行。被告則以：對於刑事判決所認定之事
    實及就本件車禍伊應負全部過失責任，均無意見；且就原告
    請求醫療費用15201元部分，亦無意見。惟原告請求減少工
    作收入及減少勞動能力損失部分，並未提出任何證據證明，
    故此部分自不得向被告請求賠償。另原告提出之機車修理費
    用估價單，並未經公正第三人或第二家同業以上之估價，亦
    有欠公允，故亦否認原告此部分之主張。再原告並未提出任
    何住院及復建之必要證據，是原告請求被告賠償精神慰撫金
    部分，不僅金額過高，且無理由等語置辯，並聲明：駁回原
    告之訴。
二、按因犯罪而受損害之人，以對於刑事被告及依民法負賠償責
    任之人請求回復其損害者為限，始得於刑事訴訟程序附帶提
    起民事訴訟，此為刑事訴訟法第487條第1項所明定，且其附
    帶提起之民事訴訟，如不合於上開法條所定之要件者，縱於
    刑事庭依刑事訴訟法第504條第1項將附帶之民事訴訟移送於
    民事庭後，亦不得將關於民事訴訟之法規，溯及於附帶提起
    民事訴訟之時，而予適用，仍應認其起訴為不合法（參最高
    法院41年度台抗字第58號裁定意旨。查本件刑事判決認定被
    告係犯過失傷害罪，至於原告機車毀損部分，並未經公訴人
    提起公訴，復未經判決，則該部分自不得於刑事訴訟程序提
    起附帶民事訴訟。因之，原告就此機車之修理費7680元部分
    提起附帶民事訴訟，於法自有未合，且不因移送民事庭而有
    異，依上開規定及說明，自應予以駁回之。
三、原告另主張被告於上開時、地駕駛騎乘機車違規肇事，致原
    告受傷之事實，業據本院另案98年度交易字第307號刑事判
    決判處被告有期徒2月，如易科罰金，以1000元折算1日，緩
    刑2年在案；而原告身體受有軀幹多處挫傷、頭面及胸壁挫
    傷、頭部外傷症候群等傷害，並據原告提出診斷證明書等件
    為證。又本件車禍經檢察官刑事偵查中送臺灣省台中市區車
    輛行車事故鑑定委員會鑑定結果，認定被告駕駛重機車疏未
    注意車前狀況追撞前行車，為本件車禍之肇事原因，原告並
    無肇事因素，並經本院依職權調取本院98年度交易字第307
    號刑事卷宗核閱屬實，上情且為被告所不爭執，自堪信原告
    前開主張為真正。
四、按汽車、機車或其他非依軌道行駛之動力車輛，在使用中加
    損害於他人者，駕駛人應賠償因此所生之損害，民法第191
    條之2前段定有明文，此係專為非依軌道行駛之動力車輛在
    使用中駕駛人之責任而為之舉證責任倒置之規定，故凡動力
    車輛在使用中加損害於他人者，即應負賠償責任，由法律推
    定駕駛人侵害他人之行為係出於過失。查本件交通事故之發
    生，係因被告騎乘機車途經肇事地點時，未注意車前狀況，
    因而追撞在其右前側同向直行之原告所騎乘機車之後車尾，
    致原告人車倒地，受有傷害，顯然係被告使用機車時侵害原
    告權利而發生，揆之上開規定，本即應推定被告前揭侵害原
    告之行為係有過失。復按汽車行駛時，駕駛人應注意車前狀
    況及兩車併行之間隔，並隨時採取必要之安全措施，道路交
    通安全規則第94條第3項定有明文，被告係領有機車駕駛執
    照之人，不能諉稱不知。另本件車禍發生當時情況，係天候
    晴朗、日間有自然光線及前方視距良好、柏油路面平坦乾燥
    而無障礙物，並有現場照片可憑，核無不能注意之情事，被
    告竟疏於注意冒然前行以致肇事，致原告受有前揭傷害，故
    被告就本件交通事故之發生，涉有過失至明。又原告因被告
    上開過失行徑，受有上開傷害，則被告之過失行為與原告所
    受傷害間，應具有相當因果關係，亦堪認定。
五、次按因故意或過失，不法侵害他人之權利者，負損害賠償責
    任；又負損害賠償責任者，除法律另有規定或契約另有訂定
    外，應回復他方損害發生前之原狀；損害賠償，除法律另有
    規定或契約另有訂定外，應以填補債權人所受損害及所失利
    益為限。不法侵害他人之身體或健康者，對於被害人因此喪
    失或減少勞動能力，或增加生活上之需要時，應負損害賠償
    責任；復按不法侵害他人之身體、健康，或不法侵害其他人
    格法益而情節重大者，被害人雖非財產上之損害，亦得請求
    賠償相當之金額，民法第184條第1項前段、第213條第1項、
    第216條第1項、第193條第1項及第195條第1項分別定有明文
    。查被告騎乘機車途經本件肇事地點，既因過失而肇事，致
    發生原告受傷害之結果，則被告顯然過失不法侵害原告之財
    產及身體、健康等人格權。揆之上開規定，被告自應負侵權
    行為損害賠償責任。玆就原告請求之各項賠償金額審酌如下
    ：
    1.醫療費用部分：原告主張支出醫療費用計15201元，業據
      其提出醫療費用等收據為證，並為被告所不爭執。故原告
      此部分之請求應予准許。
    2.工作損失部分（受傷期間）：原告主張伊係從事零工，每
      月薪資2000元以上，因本件車禍發生迄今6個月以上無法
      工作，受有103680元之工作損失云云，然此則為被告所否
      認。經查，原告就所主張其平時係從事零工，每月薪資約
      為20000元以上乙事，並未提出任何具體證據以實其說；
      且依其所提出之診斷證明書所載內容，可知原告就所受之
      上開傷害，僅多次接受門診治療，並無住院醫療之情事；
      且無法據以證明其受傷後，是否確不能從事任何工作，及
      不能工作期間為何？是原告此部分主張，自尚難逕予採信
      ，不應准許。
    3.勞動能力損失部分（未來勞動能力）：
      原告主張因被告前開過失行為，造成其受有傷害，迄今並
      未痊癒，被告亦應給付原告減少勞動能力之損失100000元
      云云，然此亦為被告所否認。查原告就此部分之主張，亦
      未提出任何具體事證以資佐證，則其此部分之請求，亦屬
      無據，不應准許。
    4.精神慰撫金部分：原告因本件車禍受有前揭傷害，其精神
      及肉體上自受有極大痛苦，請求被告賠償慰藉金，洵屬有
      據。按慰藉金之賠償須以人格權遭遇侵害，使精神上受有
      痛苦為必要，其核給之標準固與財產上損害之計算不同，
      然非不可斟酌雙方身分資力與加害程度，及其他各種情形
      核定相當之數額（參最高法院51年台上字第223號判例意
      旨）。查本件原告為專科畢業，目前沒有工作收入，名下
      有不動產，但有房屋貸款，且無任何存款；被告目前就讀
      研究所，沒有工作收入，名下無不動產，亦無任何存款；
      業經兩造陳明在卷，復有稅務電子閘門資料查詢表在卷可
      憑。本院審酌上情及本件原告所受前揭傷害之程度，暨原
      告因本件車禍所受精神上痛苦之程度等一切情狀，認原告
      請求500000元之精神慰撫金，尚屬過高，應予核減為1000
      00元為允當，逾此範圍之請求，即不應准許。
    5.綜上所述，原告因本件事故得請求被告賠償費用分別為醫
      療費用15201元、精神慰撫金100000元，合計應為115201
      元。
六、基上所述，原告依侵權行為之法律關係，訴請被告賠償1152
    01元，及附帶民事起訴狀繕本送達被告翌日即98年6月16日
    起至清償日止，按年息百分之5計算之利息，為有理由，應
    予准許，逾上開範圍之請求，則無理由，不應准許。
七、原告陳明願供擔保，請准宣告假執行，經核原告勝訴部分，
    於法並無不合，應予准許，爰酌定相當之擔保金額宣告之；
    至原告其餘假執行之聲請，因其餘之訴駁回，則失所依據，
    不予准許。
八、末本件原告提起刑事附帶民事訴訟，而由本院刑事庭依刑事
    訴訟法第504條第1項規定，裁定移送前來，依同條第2項規
    定免繳納裁判費，於本院審理期間，本件亦無其他必要訴訟
    費用，是並無訴訟費用負擔問題，併予敘明。
九、據上論結，本件原告之訴為一部有理由，一部無理由，依民
    事訴訟法第390條第2項判決如主文。
中    華    民    國    98    年    10    月    13    日
                  民事第四庭    法  官  黃文進
正本係照原本作成。
如對本判決上訴，須於判決送達後20日內向本院提出上訴狀。
中    華    民    國    98    年    10    月    13    日
                                書記官


司法院資訊處製作；財團法人民間司法改革基金會備份。
